【裁判字號】    97,上重訴,1067
【裁判日期】    971128
【裁判案由】    家暴殺人
【裁判全文】
臺灣高等法院臺南分院刑事判決      97年度上重訴字第1067號
上  訴  人
即  被  告  甲○○
                      弄46號.
                    現於臺灣臺南看守所羈押中
選任辯護人  蔡碧仲  律師
            張宗存  律師
上列上訴人因家暴殺人案件，不服臺灣雲林地方法院97年度重訴
字第3號中華民國97年7月17日第一審判決（起訴案號：臺灣雲林
地方法院檢察署97年度偵字第50號），提起上訴，本院判決如下
：
    主  文
上訴駁回。
    事  實
一、甲○○與曾靖婷為夫妻，曾靖婷之祖父乙○○（民國《下同
    》16年2月22日生），為甲○○之直系姻親，屬家庭暴力防
    治法第3條第3款所稱家庭成員；乙○○住在雲林縣二崙鄉庄
    西村公館28號，平日由朋友丙○戶（48年9月12日生，有輕
    度肢體障礙）與其同住並照顧其生活起居。曾靖婷於96年12
    月中旬某日因為遭到甲○○毆打而離家出走，於96年12月22
    日晚上，甲○○打行動電話給曾靖婷，要求曾靖婷回家，曾
    靖婷因不欲被甲○○找到，向甲○○謊稱伊人在祖父乙○○
    上述住處，甲○○當晚至乙○○住處尋曾靖婷未果，甚為惱
    怒。又於96年12月24日凌晨，在新竹市飲酒後，急切欲見曾
    靖婷，而於2時30分左右，以其0000000000電話打給曾靖婷0
    000000000電話（通話152秒），表示幼子花浩榮打預防針需
    要健保卡，要曾靖婷親自將花浩榮之健保卡送交甲○○，曾
    靖婷表示要等到天亮，然甲○○愈加急切，一再以其000000
    0000電話撥打曾靖婷0000000000電話，除了重複相同話題，
    並相互爭吵，其間甲○○並強硬表示凌晨4點要拿到健保卡
    ，最後又揚言6點一定要拿到，不然即南下殺害曾靖婷的阿
    公。而後甲○○即決意南下殺害曾靖婷之袓父乙○○，以讓
    曾靖婷痛不欲生洩恨，旋即攜帶其所有水果刀1把（全長約
    24公分，刀柄約9.5公分，刀刃約14.5公分，刀刃最寬處約
    2.7公分），駕駛Q6-7108號自用小客車，自新竹市○○○○
    ○道三號高速公路南下，往乙○○住處，上午6時左右，甲
    ○○到達乙○○住處，攜帶上述水果刀，大聲拍打叫門，吵
    醒丙○戶起床開門，丙○戶責備甲○○「才幾點而已就叫門
    叫的大小聲」，之後開門讓甲○○進去客廳坐下，約有1分
    鐘時間，甲○○思及太太曾靖婷，越想越憤怒，竟另頓萌殺
    害眼前的丙○戶之犯意，手持水果刀朝丙○戶之頭部、胸部
    、腹部、背部、手，猛刺10刀左右，導致頭、胸、腹、背及
    手總計9處穿刺傷、2處切割傷及2處瘀傷，而因胸、背部中
    多處穿刺傷，造成兩側氣胸及血胸，兩側胸腔大量出血，及
    左右肺臟多處穿刺傷，造成呼吸性及低血容性休克而當場死
    亡。乙○○聽到丙○戶發出『ㄝ』『ㄝ』的聲音，感到奇怪
    ，從床上下來並到房外查看，發現上述情形，就對甲○○說
    「阿輝，你不要這樣，我這麼老，他來照顧我」，甲○○兇
    狠地回應「照常啦！」仍基於上開殺害乙○○之犯意，持上
    述水果刀，朝乙○○之胸部猛刺4、5刀，導致乙○○受有右
    胸近乳頭處2×0.5公分、前胸2×0.5公分、左胸3×0.5公分
    、右上臂內側2×0.5公分、外側2×0.5公分、右手腕4×2公
    分等的傷口，因而血胸、氣胸，乙○○不支而昏倒後，甲○
    ○誤以為乙○○已經死亡，因此罷手。乙○○醒來後，確定
    甲○○已離開現場，乃出聲呼救，經鄰人鍾秀添到場發現，
    之後乙○○經送醫急救，始免於死亡。
二、案經雲林縣警察局西螺分局報請台灣雲林地方法院檢察署檢
    察官偵查起訴。
    理  由
壹、程序方面：
一、刑事訴訟法第159條之1第2項規定「被告以外之人於偵查中
    向檢察官所為之陳述，除顯有不可信之情況者外，得為證據
    。」乙○○於97年1月16日經具結後接受檢察官訊問之供述
    筆錄，並無顯不可信之狀況，因此得為證據。
二、同法第159條之4第2款規定「除顯有不可信之情況外，從事
    業務之人於業務上或通常業務過程所須製作之紀錄文書、證
    明文書。」乙○○之慈愛綜合醫院病歷影本（偵查卷第37頁
    至第55頁），並無顯不可信之狀況，因此得為證據。
三、同法第208條第1項前段規定「法院或檢察官得囑託醫院、學
    校或其他相當之機關、團體為鑑定，並準用第203條至第206
    條之1之規定」，而同法第206條第1項規定「鑑定之經過及
    其結果，應命鑑定人以言詞或書面報告。」從而，法務部法
    醫研究所接受檢察官囑託鑑定而製作之（96）醫剖字第0961
    102062號鑑定報告書（原審卷第26頁至第33頁），得為證據
    。
四、被告以外之人於審判外之言詞或書面陳述，除法律有規定者
    外，不得作為證據；又被告以外之人於審判外之陳述，雖不
    符前4條之規定，而經當事人於審判程序同意作為證據，法
    院審酌該言詞陳述或書面陳述作成時之情況，認為適當者，
    亦得為證據，為同法第159條第1項、同法第159條之5第1項
    所規定。本案中鍾秀添之警詢筆錄，丙○之檢察官訊問筆錄
    ，刑案現場圖，丙○戶之身心障礙手冊，乙○○之慈愛綜合
    醫院診斷證明書，被告持用之0000000000行動電話通聯記錄
    ，雖是傳聞證據，惟檢察官、被告、及辯護人迭於原審、本
    院審判程序中，均已表示同意作為證據，審酌該言詞及書面
    陳述作成時之情況，並無程序違法或意思不自由情形，故認
    為適當，依上開規定，得作為證據。
貳、實體方面：
一、【被告甲○○、曾靖婷、乙○○、丙○戶等人之關係】：
    被告與曾靖婷為夫妻，乙○○為曾靖婷之袓父（16年2月22
    日生），住在雲林縣二崙鄉庄西村公館28號，平日由朋友丙
    ○戶（48年9月12日生，有輕度肢體障礙）與其同住並照顧
    其生活起居等，有被告之警詢筆錄、丙○（即丙○戶之兄）
    之檢察官訊問筆錄、乙○○之檢察官訊問筆錄、丙○戶之身
    心障礙手冊影本等可以證明。而乙○○為甲○○配偶之袓父
    ，為其直系姻親，係家庭暴力防治法第3條第3款所稱家庭成
    員。
二、【丙○戶死亡、乙○○受傷】：
(一)、〔呼救聲〕住在雲林縣二崙鄉庄西村公館24號的鍾秀添，在
    96年12月24日警察詢問時謂：「96年12月24日早上約6時20
    分許，我在我家旁養雞，聽到我叔叔乙○○在他家裡面在喊
    『救人喔，萬戶被人殺死了』……，救護車到達後，我由外
    面探頭往內看，看到乙○○、丙○戶躺在大廳西邊臥房地上
    ，2人頭部都朝西，乙○○躺在西邊，丙○戶躺在東邊，2人
    都流很多血。」（見警卷第8頁至第9頁）。
(二)、〔雲林縣二崙鄉庄西村公館28號之現場〕於乙○○被送醫急
    救後，警察勘查現場，發現向南的三合院房子，東側角間為
    客廳，地面上有一大灘血跡，客廳與大廳間的臥室外走廊上
    側臥著丙○戶，丙○戶右小腿下方壓著1根柺杖，上半身白
    色上衣有大片的血跡，頭部西側地面上又有一大灘血跡，大
    廳門的下方發現沾有血跡之水果刀1把。此外，客廳地面上
    、上述走廊地面上、牆壁上也有多處血跡，此有刑案現場圖
    及現場照片19張（見警卷第15頁至第25頁）在卷可證。
(三)、〔法務部法醫研究所之鑑定、慈愛綜合醫院之診斷〕經法務
    部法醫研究所鑑定結果，丙○戶於頭、胸、腹、背及手有9
    處穿刺傷、2處切割傷及2處瘀傷（其中右手掌及左手前臂外
    側切割傷，研判屬防禦形傷口），其中胸背部穿刺傷造成兩
    側氣胸及血胸，左側與右側胸腔大量出血，左右肺臟多處刺
    傷，為本案致命性傷口，因呼吸性及低血容性休克而死亡，
    此有上述鑑定報告書在卷可證。又乙○○受有右胸近乳頭處
    2×0.5公分、前胸2×0.5公分、左胸3×0.5公分、右上臂內
    側2×0.5公分、外側2×0.5公分、右手腕4×2公分等的刀傷
    ，因而血胸、氣胸，此有上述乙○○慈愛綜合醫院診斷證明
    書（警卷第13頁）、病歷影本（偵卷第37頁至第55頁）在卷
    可證。
三、【丙○戶、乙○○均為被告持上述水果刀所刺】：
(一)、乙○○於97年1月16日檢察官訊問時稱：「事發當天天快亮
    的時候，甲○○來開我家大門……後來我在房間聽到萬戶發
    出唉叫聲3聲，我想說是怎麼了，我看到萬戶與甲○○從客
    廳扭打到我睡覺的房間，甲○○在殺萬戶，萬戶都流血了…
    …結果他不聽，還說老的也照常，萬戶被他砍傷倒地，連我
    的右手手腕的背部及左、右胸膛都被他砍傷，他總共砍我幾
    刀我不知道」（見偵卷第18頁）。
(二)、被告於97年1月2日警詢時供稱：「案發當天……我就很生氣
    獨自一人駕駛Q6-7108白色喜美自小客車南下到雲林縣二崙
    鄉庄西村公館28號……當時阿公沒有起床，我就大聲的拍打
    叫門，這時就吵醒死者丙○戶起床開門，並就大聲罵我說：
    現才幾點而已就叫門叫的大小聲，之後開門讓我進去與他在
    客廳裡坐下來說話，時間經過約1分鐘後，我心中想到太太
    曾靖婷對我不誠實及婚姻不忠誠且一再用話激怒我，我內心
    就越想越氣又沒有找到我太太……便以該水果刀朝丙○戶身
    上亂刺（總共幾刀我不知道），在刺殺丙○戶過程中阿公乙
    ○○起床見狀……，這時我已亂了方寸，轉身也朝阿公乙○
    ○身上亂刺（總共幾刀我也不知道）」等語（見警卷第3頁
    ）。上述乙○○的證述與被告的供詞相符，足以認定係被告
    獨自1人於96年12月24日清晨至乙○○宅叫門，丙○戶起來
    開門讓被告進入客廳，約1分鐘，被告即持水果刀刺丙○戶
    ，乙○○聽到聲音下床並到房外查看，被告接著持上述水果
    刀刺乙○○。
四、【被告於刀刺丙○戶、乙○○之時，均有奪命之意圖】：
(一)、〔被告持尖銳刀器，對丙○戶、乙○○致命部位，用力連刺
      多刀〕：
    1.被告持以刺丙○戶、乙○○之水果刀，極為尖銳（見警卷
      第23頁上面的照片），且經原審丈量結果，刀刃長約14.5
      公分（見原審卷第112頁）。
    2.丙○戶之屍體經解剖、鑑定結果，發現身中10刀左右，導
      致頭、胸、腹、背及手總計9處穿刺傷、2處切割傷及2處
      瘀傷，其中：(1)胸部左上方穿刺傷，深度4.6公分，造成
      氣胸、血胸，(2)右下腹部穿刺傷，深度9.5公分，造成腹
      腔出血，黃結腸破孔，(3)背部左上方穿刺傷，深度3.8公
      分，造成氣胸、血胸，(4)背部左上方穿刺傷，深度8.5公
      分，造成氣胸、血胸，(5)背部左側近腋下穿刺傷，深度9.
      2公分，造成氣胸、血胸，(6)背部右側穿刺傷，深度3.0公
      分，(7)背部右外側穿刺傷，深度9.0公分，造成氣胸、血
      胸，(8)背部左外側穿刺傷，深度7.2公分，造成氣胸、血
      胸，其中有6處胸、背部穿刺傷造成兩側氣胸及血胸，左
      側與右側胸腔大量出血，左右肺臟多處刺傷，為本案致命
      性傷口，因呼吸性及低血容性休克而死亡，此有上述鑑定
      報告書在卷可證。被告對丙○戶之胸、背、腹部猛力連刺
      8刀，每刀的深度都在3公分以上，更有4刀深達8.5公分以
      上，其中對胸、背部所刺之7刀，有6刀造成氣胸、血胸，
      導致丙○戶死亡，則其於對丙○戶下手時，有致其於死之
      決意，至為顯明。
    3.又乙○○身中4、5刀，其中右胸近乳頭處2×0.5公分、前
      胸2×0.5公分、左胸3×0.5公分穿刺傷，因而血胸、氣胸
      ，有慈愛綜合醫院診斷證明書、病歷影本可證，顯見被告
      對乙○○胸部刺3刀時，極為用力，以致造成血胸、氣胸
      。若被告僅要讓乙○○受傷，而無意殺害乙○○，則應選
      擇非致命部位，且適度控制力道。然而，被告卻持刀刃長
      達14.5公分之尖銳刀器，對乙○○臟器所在之胸部致命部
      位，用力刺3刀，造成氣胸、血胸，即足以認定其於下手
      之時，有奪命意圖。
(二)、〔被告曾對曾靖婷放話欲殺害乙○○〕：
    1.曾靖婷於96年12月中旬某日因為遭到被告毆打而離家出走
      ，於96年12月22日晚上，被告以行動電話聯絡曾靖婷，要
      求曾靖婷回家，曾靖婷不欲讓被告知其下落，故騙被告伊
      人在祖父乙○○上述住處，被告當晚至乙○○住處尋曾靖
      婷不得，至為惱怒等情。業經曾靖婷於97年7月4日審判期
      日證實。而被告亦於97年1月2日警詢時陳述：「因為我之
      前打手機給我離家多日的太太曾靖婷要求她回來處理一些
      家務事，而她騙我說要南下雲林要照顧阿公害我白跑一趟
      南部而找不到人，她阿公說她根本沒來過」（見警卷第3
      頁）。乙○○於97年7月4日審判期日接受辯護人詰問時，
      證稱：「（問：你被殺那天的前一天，你孫女婿是否有去
      找你？）答：有。」「（問：找你做什麼）答：他問我說
      曾靖婷也就是他太太有沒有回來，我說沒有，我說是怎麼
      樣，他說她離家很久，他叫我阿公，他跟我說如果她有回
      來，叫我告訴他，一下子我就叫他吃飯，他說不用，就回
      去了。」（見原審卷第111頁）。被告於警詢中供述與乙
      ○○的審判中之證詞相符，足以佐證曾靖婷之證述內容實
      在，足見被告早於96年12月22日晚上急於尋找曾靖婷，因
      曾靖婷騙他說人在祖父乙○○住處，被告專程去找曾靖婷
      未果，而至為憤怒。
    2.96年12月24日凌晨，被告於2時30分左右（通話152秒），
      接著又於2時33分左右（通話235秒）、3時26分左右（通
      話274秒）、3時41分左右（通話174秒）、3時59分左右（
      通話18秒），一再以其0000000000電話打給曾靖婷000000
      0000電話，通話基地台位置均在新竹市，顯見被告當時人
      在新竹市內，此有通聯紀錄在卷可證（見原審卷第123頁
      至第124頁）。曾靖婷於97年7月4日審判期日，曾證稱被
      告在飲酒後，打這幾通電話，表示幼子花浩榮打預防針需
      健保卡，急切要曾靖婷親自將花浩榮的健保卡送交被告，
      曾靖婷表示須待天亮，雙方一再重複相同話題，並相互爭
      吵，其間被告並強硬表示4點要拿到健保卡，最後又揚言6
      點一定要拿到，不然南下殺曾靖婷之袓父。被告透過辯護
      人表示：「被告當時又因酒醉及受到曾靖婷言語刺激，並
      告知如果曾靖婷不返還健保卡就要自殺並要殺害乙○○」
      （見原審卷第115頁至第116頁），顯然亦不否認對曾靖婷
      揚言欲南下殺害乙○○。對照其於2個小時後，就出現在
      雲林縣二崙鄉庄西村乙○○的家門口，隨後即持刀猛力刺
      丙○戶、乙○○致命部位的情節，則其於當日凌晨通話中
      ，對曾靖婷揚言要南下殺害乙○○之語，非僅止於恐嚇而
      已；從而，被告於97年1月2日警詢時所供：「……我就很
      生氣獨自一人駕駛Q6-7108白色喜美自小客車南下到雲林
      縣二崙鄉庄西村公館28號找阿公理論，順便要叫阿公乙○
      ○罵我太太幾句」（見警卷第3頁），亦屬淡化其殺人犯
      意之詞而已。
(三)、〔水果刀為被告所有，事先準備而帶到現場〕：
    被告雖辯稱無殺害丙○戶、乙○○之意思，而於97年1月2日
    警詢時稱：「我車子到達目的地時間大約……當時阿公沒有
    起床我就大聲的拍打叫門，這時就吵醒死者丙○戶起床開門
    ……之後開門讓我進去與他在客廳裡坐下來說話，時間經過
    約1分鐘後，我心中想到太太曾靖婷對我不誠實及婚姻不忠
    誠且一再用話激怒我，我內心就越想越氣又沒有找到我太太
    ，於是隨手將客廳茶几上之水果刀1把緊握在手上，在客廳
    屋內來回走動，這時死者丙○戶見狀突然大聲尖叫〈你要幹
    什麼？〉，我一聽到他大聲叫〈你要幹什麼？〉一時心慌便
    以該水果刀朝丙○戶身上亂刺（總共幾刀我不知道），在刺
    殺丙○戶過程中阿公乙○○起床見狀而發生拉扯，這時我已
    亂了方寸，轉身也朝阿公乙○○身上亂刺（總共幾刀我也不
    知道）」（見警卷第3頁）。經查，檢察官於97年1月16日到
    慈愛綜合醫院訊問乙○○時，乙○○謂：「（問：甲○○使
    用的刀子是誰的？）答：不是我家的，我家的水果刀小小的
    ，我有帶來醫院，是黑色的（庭呈用報紙包妥的小支水果刀
    1支）。」「（問：你家的水果刀有很多支？）答：沒有，
    只有這1支。」「（問：你現在庭呈的這1支水果刀是在家裡
    那裡發現的？）答：在家裡客廳，這1支水果刀我平常都放
    在客廳使用，其他的刀子放在別間。」「（問：〈提示兇刀
    照片〉這支刀子是你家的嗎？）答：看照片我無法辨認。」
    「（問：甲○○說他殺你的刀子是從你家的客廳取得的？）
    答：甲○○殺完丟在我家客廳地上的刀子在事發當天就被刑
    警扣案了，可是庭呈的這1支刀確實是從我家客廳取來的，
    而且我家客廳也確實只有這種水果刀。」（見偵卷第18頁至
    第19頁）。乙○○於97年7月4日審判期日作證時，再度證稱
    ：「水果刀我知道，菜刀是1支切肉的、1支用來切菜的。」
    「那天他殺我們的刀，我就確定不是我們的，我客廳拿的那
    支水果刀，我有拿出去《指交給檢察官》。」（見原審卷第
    111頁）而經勘驗結果，經警察在現場扣案之兇刀沾有血跡
    ，全長約24公分，刀柄約9.5公分，刀刃約14.5公分，刀刃
    最寬處約2.7公分，至於乙○○於97年1月16日提交給檢察官
    的家用水果刀，全長約22公分，刀柄及刀刃皆約11公分，刀
    刃最寬處約1.8公分。此亦經本院於審理中再次勘驗該兇刀
    上尚有乾涸之血跡，且較乙○○拿出來之水果刀稍長、稍寬
    （見本院卷第76頁）。是乙○○所稱家裡客廳之水果刀，刀
    刃較短、較窄，應屬實在。顯見被告於電話中對曾靖婷揚言
    要南下殺害其祖父乙○○之後，即已準備了自己所有的水果
    刀（即上述兇刀）1把。其所辯「水果刀是在乙○○住處客
    廳臨時拿取」云云，應係為隱瞞預謀殺人之事實。
(四)、〔被告刺殺丙○戶、乙○○時，意識清楚〕：
    被告辯稱事發前已喝醉，完全不知道自己在做些什麼。然據
    上述通聯紀錄所示，其於3時59分左右（通話18秒），以其0
    000000000電話連絡曾靖婷0000000000電話時，基地台的位
    置還在新竹市；而4時28分至33分間的通話基地台，已分別
    在台中縣外埔鄉、清水鎮、沙鹿鎮；5時44分的通話基地台
    ，已在雲林縣西螺鎮吳厝里；5時54分的通話基地台，則已
    在雲林縣二崙鄉○○○段602地號。而從鍾秀添表示其聽到
    呼救聲，是在6時20分左右（見鍾秀添上述警詢筆錄）。則
    可判斷被告到達乙○○住處時間應在6時許（被告於97年1月
    2日警詢時謂：我車子到達目的地時間大約5時30分等語。在
    時間上應屬記憶有誤）。又被告在5時54分（通話66秒），
    以其0000000000電話連絡曾靖婷0000000000電話後，到6時
    21分才又使用電話，基地台在雲林縣二崙鄉○○路502號2樓
    頂，之後6時29分至38分之通話基地台已在雲林縣西螺鎮，7
    時8分之通話基地台已在台中市西屯區，8時42分之通話基地
    台已在新竹市○○路，此有上述通聯紀錄附卷可證。綜上足
    證，凌晨3時59分，被告仍在新竹市，6時許即已到雲林縣二
    崙鄉庄西村乙○○住處，6時20分左右離開乙○○住處，8時
    42分已回新竹市。據被告所述，這段時間係獨自一人開車，
    顯見其於刺殺丙○戶、乙○○的前後均能意識清楚、快速地
    駕車。從而，其於刺殺丙○戶、乙○○之10多分至20分鐘當
    時，應意識清楚，其所謂喝醉、不知道做了些什麼之辯解，
    洵無可採。
(五)、〔為何要殺害與其無冤無仇的乙○○、丙○戶〕：
    1.被告急欲見曾靖婷，非但未能尋得，96年12月22日猶被曾
      靖婷欺騙而白跑雲林一趟，自屬氣憤難忍，為了洩恨、出
      氣，乃對曾靖婷揚言要南下殺害其祖父乙○○，並備妥刀
      器，立即南下雲林二崙，刺殺乙○○，推想其動機，乃為
      洩恨，並令曾靖婷嚐失親之痛。
    2.據被告97年1月2日警詢時稱：「……我車子到達目的地時
      間大約……，當時阿公沒有起床我就大聲的拍打叫門，這
      時就吵醒死者丙○戶起床開門，並就大聲罵我說：現才幾
      點而已就叫門叫的大小聲，之後開門讓我進去與他在客廳
      裡坐下來說話，時間經過約1分鐘後，我心中想到太太曾
      靖婷對我不誠實及婚姻不忠誠且一再用話激怒我，我內心
      就越想越氣又沒有找到我太太，於是隨手將客廳茶几上之
      水果刀1把緊握在手上，在客廳屋內來回走動，這時死者
      丙○戶見狀突然大聲尖叫〈你要幹什麼？〉，我一聽到他
      大聲叫〈你要幹什麼？〉一時心慌便以該水果刀朝丙○戶
      身上亂刺（總共幾刀我不知道）」（見警卷第3頁）。顯
      見被告攜帶水果刀進入乙○○住處後，急欲刺殺乙○○，
      卻又遭到丙○戶責罵，乃索性先殺丙○戶，以發洩怒氣。
    3.據乙○○於97年7月4日審判期日證述：「我聽到丙○戶不
      是叫救人，只是發出『ㄝ』『ㄝ』的聲音，我就下來看，
      我就說阿輝，你不要這樣，我這麼老，他來照顧我，他說
      照常啦，就刺我，我就不知道了。應該有4、5刀。」（見
      原審卷第112頁）。其於97年1月16日檢察官訊問時亦稱：
      「事發當天天快亮的時候，甲○○來開我家大門，我沒有
      聽到，丙○戶有聽到，丙○戶跟我睡一起，他就先下來看
      ，我問他是誰來了，他說是甲○○，我因為腳不方便就沒
      有下來，我跟萬戶說請甲○○進來坐，我仍在房間，經過
      20分鐘左右，他們兩個人在客廳做什麼我不知道，後來我
      在房間聽到萬戶發出唉叫聲3聲，我想說是怎麼了，我看
      到萬戶與甲○○從客廳扭打到我睡覺的房間，甲○○在殺
      萬戶，萬戶都流血了，當時我距離甲○○才3尺遠，我跟
      甲○○說萬戶不是我們家的人，他是在照顧我的人，你不
      要殺他，結果他不聽，還說老的也照常，萬戶被他砍傷倒
      地，連我的右手手腕的背部及左、右胸膛都被他砍傷，他
      總共砍我幾刀我不知道，我看到萬戶的血流滿地，我當時
      還不知道他已經死了，我後來就昏倒了。我醒來之後，我
      不敢喊叫，我當時躺在萬戶的旁邊，都躺在地上，甲○○
      把刀子丟在地上，過一會我有敲東西試探甲○○有無走，
      我還跟萬戶說甲○○好像走了喔，萬戶都沒有回應我，我
      低聲喊兩聲救人喔！救人喔！」（見偵卷第18頁）。由上
      可見，丙○戶被刺殺後當場死亡，而乙○○被刺殺後則立
      即昏倒。
      (1)被告對與其無任何關係、肢體殘障之丙○戶，竟持刀刺
        殺致當場死亡，顯見其殺氣甚重，更足見其於凌晨2時
        30分至3時59分間，在新竹市與曾靖婷通電話，電話中
        對曾靖婷揚言欲南下殺害其祖父乙○○時，應已決意奪
        取乙○○性命，在來不及殺害房間內的乙○○時，即已
        在客廳先將殺氣恣意發洩在丙○戶身上。
      (2)乙○○為80歲之老人，在被刺殺4、5刀，其中又有3刀
        刺入胸膛後，昏倒在地，而被告對其殺意既然如此急切
        、堅定，支撐其自新竹市一路南下，歷二小時不衰，則
        乙○○未被繼續刺殺，應係被告誤以為乙○○已死。
五、原審審理中辯護人主張被告可能患有憂鬱症，導致控制能力
    顯著降低，請求為精神鑑定。然辯護人亦表示被告未曾有因
    精神疾病就診的紀錄（見原審卷第60頁背面），而自被告於
    新竹市向曾靖婷揚言將南下殺害乙○○後，即一路南下，其
    間有約二小時許之路程，竟不能使被告殺人之犯意絲毫動搖
    ，於見到無辜之丙○戶時即先對其下手，顯見被告殺意甚堅
    ，此與一般性格衝動、殘忍的殺人犯同，無特別為精神鑑定
    之必要。又被告於97年1月2日警詢時稱：「後來我看到阿公
    乙○○還能講話，我就當場下跪請求他原諒並向他道歉」（
    見警卷第3頁至第4頁）。就此部分，檢察官於97年1月16日
    訊問乙○○時，曾問：「你印象中你被他殺倒了之後，甲○
    ○是不是有跪在你旁邊向你道歉？」乙○○答：「我沒有這
    個印象。」（見警卷第18頁）。乙○○於97年7月4日審判期
    日作證時，辯護人亦詰問：「他刺倒你之後，他是否跪下跟
    你道歉？」乙○○答：「沒有，他就到廚房洗一洗，我聽他
    們說，瓦斯把他綁在一起，出來之後，我好像知道又好像不
    知道，他就把刀子丟在客廳。」（見原審卷第111頁背面）
    。對照被告於97年1月2日警察詢問時所謂「……我就很生氣
    獨自一人駕駛Q6-7108白色喜美自小客車南下到雲林縣二崙
    鄉庄西村公館28號找阿公理論，順便要叫阿公乙○○罵我太
    太幾句……」「……我內心就越想越氣又沒有找到我太太，
    於是隨手將客廳茶几上之水果刀1把緊握在手上……」等刻
    意淡化「預謀殺人」的說法（如前所述），所謂「後來我看
    到阿公乙○○還能講話，我就當場下跪請求他原諒並向他道
    歉」云云，應係矯情之詞，不足採信。
六、綜上所述，被告甲○○殺人之犯行，可資認定。
七、核被告甲○○所為，係犯刑法第271條第1項殺人罪，及同條
    第2項、第1項之殺人未遂罪。其殺害乙○○未遂部分，造成
    之損害較既遂輕，依未遂犯之規定，減輕其刑。又被告所犯
    上述2罪，犯意各別，對象亦不同，應予分論併罰。
八、從而原審以被告犯行明確，依刑法第271條第1項、第2項、
    第25條第2項、第51條第4款、第37條第1項、第38條第1項第
    2款等規定論罪科刑。並審酌被告只因與其妻子爭吵，尋妻
    不得，為使其妻子蒙喪親之痛，即決意殺害其妻年已80歲之
    老祖父，至於與被告無任何關係之殘障者丙○戶，被告竟然
    狠心加以殺害，其凶殘、冷血之程度，有終身與社會隔離之
    必要，故就殺人部分判處無期徒刑；殺人未遂部分處有期徒
    刑8年，並應執行無期徒刑。復就被告殺人既遂部分，既判
    處無期徒刑，依刑法第37條第1項規定，宣告褫奪公權終身
    。至於扣案兇刀1把，為被告所有供殺人、殺人未遂犯罪所
    用之物，亦宣告沒收之。其認事用法洵無違誤，量刑亦適當
    。被告上訴指摘原判決過重，並辯稱該兇刀係在乙○○宅中
    客廳取得，非其所有云云，核非可採，已詳述理由於前，是
    被告上訴為無理由，應予駁回。
據上論結，應依刑事訴訟法第368條，判決如主文。
本案經檢察官范文豪到庭執行職務。
中    華    民    國    97    年    11    月    28    日
                  刑事第一庭    審判長法  官  黃崑宗
                                      法  官  蔡長林
                                      法  官  夏金郎
以上正本證明與原本無異。
如不服本判決應於收受送達後10日內向本院提出上訴書狀，其未
敘述上訴理由者，並得於提起上訴後10日內向本院補提理由書（
均須按他造當事人之人數附繕本）「切勿逕送上級法院」。
                                      書記官  劉岳文
中    華    民    國    97    年    11    月    28    日
附錄本判決論罪科刑法條全文：
中華民國刑法第271條
（普通殺人罪）
殺人者，處死刑、無期徒刑或10年以上有期徒刑。
前項之未遂犯罰之。
預備犯第1項之罪者，處2年以下有期徒刑。


司法院資訊處製作；財團法人民間司法改革基金會備份。
